【裁判字號】    98,易,2239
【裁判日期】    980729
【裁判案由】    詐欺
【裁判全文】
臺灣臺中地方法院刑事判決              98年度易字第2239號
公  訴  人  臺灣臺中地方法院檢察署檢察官
被      告  丙○○
上列被告因詐欺案件，經檢察官提起公訴（98年度偵字第1993、
14171號），被告於準備程序中就被訴事實為有罪之陳述，受命
法官於聽取當事人之意見後，由本院合議庭裁定改由受命法官獨
任依簡式審判程序審理，本院判決如下：
    主    文
丙○○兩次幫助意圖為自己不法之所有，以詐術使人將本人之物
交付，均累犯，每次各處有期徒刑月，如易科罰金，均以新臺
幣壹仟元折算壹日，應執行有期徒刑伍月，如易科罰金，以新臺
幣壹仟元折算壹日。
    犯罪事實
一、丙○○於民國95年間，曾犯竊盜罪，經臺灣高等法院判處有
    期徒刑一年四月，減為有期徒刑八月確定，並於97年8月20
    日執行完畢。猶不知悔改，復基於幫助他人詐財取財之間接
    故意（不確定故意），(一)於97年11月17日至97年11月18日16
    時33分前之某時，在臺中縣大里市○○街旁，以新臺幣（下
    同）6000元之代價，向洪文証收購其於97年11月17日，在臺
    中商業銀行二林分行所開立之000000000000號帳戶之存摺、
    提款卡（含密碼）後，再以7000元之代價，轉賣給真實姓名
    年籍均不詳年約三十歲綽號「阿耀」之男子。而該綽號「阿
    耀」之男子與某詐騙集團之已成年成員基於意圖為自己不法
    所有之犯意聯絡，先於97年11月13日20時許，由某成員以SK
    YPE之網路通訊軟體，向在臺北縣中和市○○路住處上網之
    甲○○表示想做朋友，進而於97年11月18日中午，向甲○○
    誆稱：必須以操作ATM之方式，證明甲○○不是網路警察等
    語，甲○○信以為真而陷於錯誤，乃依對方指示至自動櫃員
    機操作，詎竟於97年11月18日16時33分，轉新臺幣（下同）
    2萬9986元入「阿耀」所購得之前開洪文証銀行帳戶內，該
    詐騙集團成員於款項轉入後，立即於當日將之提領一空。(二)
    於97年12月初某日，在臺中市○○街附近，以8000元之代價
    ，向洪文証收購曹中昌在彰化大城郵局所開立之0000000000
    0000號帳戶之存摺、提款卡（含密碼）後，再以9000元之代
    價，轉賣給「阿耀」，阿耀取得曹中昌之前揭郵局帳戶之存
    摺、提款卡後，其所屬之前揭詐騙集團成員，即在網路上刊
    登拍賣晶華酒店自助餐券之不實廣告，適有住在臺北市中山
    區○○○路之乙○○上網瀏覽前揭訊息後，信以為真而陷於
    錯誤，遂依對方指示，於97年12月10日上午11時44分許，在
    臺北市中山區○○○路○段142號之郵局自動櫃員機，轉6500
    元至曹中昌之前開郵局帳戶內，該詐欺集團成員於款項匯入
    後，立即於當日將之提領一空。嗣因甲○○、乙○○發覺受
    騙報警處理，而循線先查獲洪文証（檢察官另行偵辦），再
    由洪文証配合警察查獲丙○○。
二、案經彰化縣警察局芳苑分局報請臺灣臺中地方法院檢察署檢
    察官偵查起訴。
    理    由
一、上揭犯罪事實業據被告丙○○於警詢、檢察官偵訊中及本院
    審理時坦承不諱，核與洪文証及曹中昌於警詢中陳述販賣前
    揭銀行、郵局帳戶之存摺、提款卡予被告之情節相符，復經
    被害人甲○○、乙○○於警詢中指訴被詐騙金錢之經過在卷
    （以上被告以外之人於警詢中之陳述，依刑事訴訟法第159
    條之5第2項之規定，有證據能力），並有洪文証在臺中商
    業銀行二林分行之開戶基本資料及出入明細、被害人甲○○
    轉帳之明細單據，曹中昌在彰化大城郵局之開戶基本資料
    及出入明細、被害人乙○○轉帳之明細單據等附卷可稽，且
    洪文証前揭銀行帳戶出入明細經核確有被害人甲○○轉入之
    該筆款項，曹中昌前揭郵局帳戶出入明細經核確有被害人乙○○轉入之該筆款項。又按到金融機構開戶申請存摺、提款
    卡，並無何特別資格之限制，故一般人須正常使用存摺、提
    款卡時，均係自己到金融機構申請，以確保己身之財產，若
    捨此途而借用陌生人之存摺、提款卡者，必是心存歹意另有
    企圖，況現今社會上利用人頭帳戶詐財以逃避查緝之犯案方
    式層出不窮，經媒體廣為報導，已成眾所週知之事，被告自
    無例外，而被告雖可能無法確知「阿耀」之男子將如何利用
    前揭二帳戶之存摺、提款卡，然其應可預見刻意收購使用他
    人存摺、提款卡者，必作非法之途，詐財當然是其中最有可
    能之事，卻仍將其所購得之前揭洪文証銀行帳戶及曹中昌郵
    局帳戶之存摺等物轉賣給「阿耀」，且該二帳戶果然被用為
    詐財之工具，其容任他人利用該二帳戶詐財之行為，已符合
    預見其發生而其發生並不違背其本意之間接故意（不確定故
    意）之情形。本件事證明確，被告犯行應堪認定。
二、前揭詐騙集團成員取得被告所轉賣之上開二帳戶之存摺等物
    後，以上述方式向被害人甲○○、乙○○詐財，係犯刑法第
    339條第1項之詐欺取財罪，而被告轉賣上開二帳戶之存摺等
    物給該詐欺集團之成員詐財，係基於幫助他人詐欺取財之間
    接故意，且所為屬詐欺取財罪構成要件以外之行為。故核被
    告二次轉賣帳戶之行為，均係犯刑法第30條第1項、第339條
    第1項之幫助詐欺取財罪，均依刑法第30條第2項幫助犯之規
    定減輕其刑。又被告二次轉賣帳戶之行為，係犯意各別，
    行為互異，應予分論併罰，被告於95年間，曾犯竊盜罪，
    經臺灣高等法院判處有期徒刑一年四月，減為有期徒刑八月
    確定，並於97年8月20日執行完畢，此有臺灣高等法院被告
    前案紀錄表一份在卷可參，被告受徒刑之執行完畢後，五年
    以內故意再犯本件有期徒刑以上之罪，為累犯，依刑法第47
    條第1項規定，所犯二罪均應加重其刑，以上刑之加重及
    減輕，先加後減之。爰審酌被告犯後坦認所為態度良好，犯
    罪所得不多，惟為貪圖小利卻助長他人犯罪危害社會治安非
    微等一切情狀，分別量處如主文所示之刑，及均諭知易科罰
    金之折算標準，並定其應執行之刑，及諭知易科罰金之折算
    標準。另本件警察查獲被告時，雖扣得現金3000元及行動電
    話機具二支，惟被告供稱該些現金是準備當天再向洪文証購
    買帳戶用，與本件二案均無關係，行動電話機具係「阿耀」
    借伊用，必須交還，非其所有在卷（參本院卷第32頁筆錄）
    ，均與沒收要件不符，故均未併予宣告沒收，附此敘明。
據上論斷，應依刑事訴訟法第273條之1第1項、第299條第1項前
段，刑法第339條第1項、第30條第1項、第2項、第47條第1項、
第41條第1項前段、第51條第5款，刑法施刑法第1條之1第1項、
第2項前段，判決如主文。
中    華    民    國    98    年    7    月    29    日
                               法  官  李秋娟
以上正本證明與原本無異。
如不服本判決應於收受送達後10日內向本院提出上訴書狀，並應
敘述具體理由；其未敘述上訴理由者，應於上訴期間屆滿後20日
內向本院補提理由書（均須按他造當事人之人數附繕本）「切勿
逕送上級法院」。
                               書記官  吳慕先
中    華    民    國    98    年    7    月    29    日
附錄論罪科刑法條
中華民國刑法第339條第1項（普通詐欺罪）
意圖為自己或第三人不法之所有，以詐術使人將本人或第三人之
物交付者，處五年以下有期徒刑、拘役或科或併科一千元以下罰
金。


司法院資訊處製作；財團法人民間司法改革基金會備份。
